臺灣高等法院臺南分院刑事判決　　　　　 九十一年度上更(一)字第一四九號　 Ｃ
　　　上　訴　人
　　　即　被　告　丙　○　○
右上訴人因偽造文書等案件，不服臺灣臺南地方法院八十八年度訴字第八七六號中華
民國八十八年八月二十日第一審判決（起訴案號：臺灣臺南地方法院檢察署八十八年
度偵字第六三一一號），提起上訴，判決後，經最高法院發回更審，本院判決如左：
      主      文
原判決撤銷。
丙○○行使偽造私文書，足以生損害於他人，處有期徒刑肆月，如易科罰金以佰元
折算壹日。
      事      實
一、丙○○意圖為自己不法之所有，於民國八十八年二月間，以新台幣（下同）四萬
    元代價，向某位自稱『杜小姐』之不詳姓名者，購得偽造『進韋機械廠股份有限
    公司』（下稱『進韋公司』）「各類所得扣繳暨免扣繳憑單」，然後於八十八年
    五月十二日上午十一時許，持該偽造「各類所得扣繳暨免扣繳憑單」及其所有臺
    南市○○路六十七號四樓之四建築改良物所有權狀，至臺南市○○路一五○號『
    台新商業銀行永福分行』（下稱『台新銀行』），交付上開不實扣繳憑單予銀行
    承辦人，足以生損害於台新銀行，欲設定第二順位抵押權而詐貸新台幣四十萬元
    時，被該行承辦職員乙○○發覺，始未得逞。
二、案經臺南市警察局第六分局移送臺灣臺南地方法院檢察署檢察官偵查起訴。
      理      由
一、上訴人即被告丙○○於本院前審坦承曾持偽造之上開『進韋公司』「各類所得扣
    繳暨免扣繳憑單」，向『台新銀行』申請第二順位抵押貸款等情不諱，惟矢口否
    認有偽造文書犯行，辯稱：「各類所得扣繳暨免扣繳憑單」並非伊以四萬元向某
    位自稱「杜小姐」不詳姓名者購得，而係伊因陸續借予「杜小姐」四萬元，「杜
    小姐」乃交付該「各類所得扣繳暨免扣繳憑單」，伊不知「杜小姐」所交付「各
    類所得扣繳暨免扣繳憑單」係屬偽造云云。
二、惟查右揭事實業據被告丙○○於警訊中坦承不諱，並經證人即台新銀行承辦職員
    乙○○證述屬實，復有『台新銀行』房屋貸款申請書、授信審核表、個人金融產
    品徵信報告等資料及偽造之「各類所得扣繳暨免扣繳憑單」在卷足資佐證。又證
    人即『進韋公司』實際負責人甲○○於警訊中即明確證稱：『進韋公司』從未僱
    用被告丙○○，且該公司申報代號為D10M，遭偽造申報代號則為D5SC等語（見警
    卷第二頁背面）。其次參以被告丙○○於偵查中供稱：「各類所得扣繳暨免扣繳
    憑單」係伊於八十八年二月初，看到中華日報廣告，得知可以協助申辦貸款，伊
    乃按照廣告所刊登0000000000號電話，聯絡某位自稱「杜小姐」者，
    「杜小姐」於八十八年一月四日即以新竹貨運郵寄該所得扣繳憑單予伊，並由新
    竹貨運代收四萬元，因伊擬向銀行申辦第二順位抵押貸款，需要扣繳憑單始能辦
    理，『台新銀行』要求伊提出所得扣繳憑單，伊未曾任職『進韋公司』等語（偵
    查卷第四頁背面第七行至第五頁正面第七行）。由前開證據顯示，被告丙○○既
    未任職於『進韋公司』，且以四萬元代價取得以『進韋公司』名義製作之「各類
    所得扣繳暨免扣繳憑單」，該份「各類所得扣繳暨免扣繳憑單」自屬偽造，極其
    明確。被告丙○○竟持該份偽造之「進韋公司各類所得扣繳暨免扣繳憑單」向『
    台新銀行』申請第二順位抵押貸款，顯然具有詐欺犯意，灼然甚明。故被告丙○
    ○前開所辯，無非飾卸刑責之詞，委無可採。其行使偽造文書等犯行，事證明確
    ，堪以認定。又台新銀行房屋貸款申請書申請貸款金額記載四十萬元，證人台新
    銀行職員乙○○於警訊及本院本審均供證被告欲借貸四十萬元，非如被告所供三
    十萬元，自以欲借貸四十萬元可採，併予敘明。
三、按刑法第四十一條關於易科罰金之規定已於九十年一月四日修正，同年月十日公
    布、十二日生效，被告行為後法律有變更，自應適用裁判時之法律處斷。次按「
    各類所得扣繳暨免扣繳憑單」係各單位製作，表示所得人任職於扣繳單位領有薪
    資，並受依法扣繳之文書。核被告行使偽造私文書，提出偽造之扣繳憑單予銀行
    自足以生損害於進韋公司及台新銀行，所為係犯刑法第二百十六條、第二百十條
    之行使偽造私文書罪；又意圖為自己不法之所有，以詐術向台新銀行人員騙取核
    給抵押貸款，為行員識破，而未得逞，係犯刑法第三百三十九條第三項、第一項
    之詐欺未遂罪。其所犯上開行使偽造私文書、詐欺未遂二罪間，有方法結果之牽
    連關係，為牽連犯，應從一重之行使偽造私文書罪處斷。
四、原審予以論罪科刑固非無見，惟查(一)刑法第二百十條規定之偽造私文書罪，須其
    偽造私文書之行為，足以生損害於公眾或他人，始足構成；本件原判決於事實欄
    僅載稱：被告持偽造之進韋公司之各類所得扣繳暨免扣繳憑單及其建築物所有權
    狀，向台新銀行詐貸未遂云云，未認定被告上開行使偽造私文書行為，是否足以
    生損害於公眾或他人，致事實尚欠明確，自有違誤。(二)證人乙○○於警訊供稱：
    「丙○○到公司（指台新銀行）申請房屋二胎借貸，於所申請之房屋貸款授信審
    核表內各類所得扣繳暨免扣繳單及勞工保險卡，發現為偽造，所以報警處理，她
    是要借貸四十萬元」（見警卷第三頁正反面），即台新銀行房屋貸款申請書之申
    請貸款金額亦記載四十萬元，原判決於事實欄載稱被告向台新銀行詐貸三十萬元
    ，與上引卷內資料不符，亦有違誤。(三)原審未及比較新舊法規定併予諭知如易科
    罰金之折算標準，容有未洽。被告上訴否認犯罪，雖無可取，惟原審判決既有上
    開可議之處，自應予以撤銷改判。爰審酌被告犯罪之動機、目的、手段、所生危
    害、犯罪後態度等一切情狀，量處有期徒刑四月，並諭知如易科罰金以三百元折
    算一日。
五、被告經合法傳喚，無正當理由不到庭，爰不待其陳述逕行判決。
據上論斷，應依刑事訴訟法第三百七十一條、第三百六十九條第一項前段、第三百六
十四條、第二百九十九條第一項前段、第二百十條、第二百十六條、第三百三十九條
第一項、第三項、第五十五條、第二條第一項前段、第四十一條第一項，罰金罰鍰提
高標準條例第一條前段、第二條判決如主文。
本案經檢察官曾顯智到庭執行職務。
中    華    民    國      九十一      年      七      月      十一      日
                                  臺灣高等法院臺南分院刑事第二庭
                                      審判長法官  蘇    重    信
                                            法官  林    永    茂
                                            法官  陳    清    溪
右正本證明與原本無異。
如不服本判決，應於判決送達後十日內向本院提出上訴狀，其未敘述理由者並應於提
出上訴狀後十日內向本院補提理由書（應附繕本)。
                                      法院書記官  李    珍    鳳
中    華    民    國      九十一      年      七      月      十二      日
附錄法條：
刑法第二百十條：
偽造、變造私文書，足以生損害於公眾或他人者，處五年以下有期徒刑。
刑法第二百十六條：
行使第二百十條至第二百十五條之文書者，依偽造、變造文書或登載不實事項或使登
載不實事項之規定處斷。
刑法第三百三十九條：
意圖為自己或第三人不法之所有，以詐術使人將本人或第三人之物交付者，處五年以
下有期徒刑、拘役或科或併科一千元以下罰金。
以前項方法得財產上不法之利益或使第三人得之者亦同。
前二項之未遂犯罰之。
